【裁判字號】    95,訴,3536
【裁判日期】    951229
【裁判案由】    毒品危害防制條例
【裁判全文】
臺灣板橋地方法院刑事判決              95年度訴字第3536號
公  訴  人  臺灣板橋地方法院檢察署檢察官
被      告  甲○○
                    （現另案於臺灣雲林監獄執行中）
上列被告因違反毒品危害防制條例案件，經檢察官提起公訴（95
年度毒偵字第5884號），本院於準備程序進行中，被告就被訴之
事實為有罪之陳述，經告知被告簡式審判程序之旨，並聽取當事
人之意見後，裁定進行簡式審判程序，判決如下：
    主  文
甲○○施用第一級毒品，累犯，處有期徒刑捌月，扣案之第一級
毒品海洛因壹包（淨重零點零伍公克、空包裝重零點貳肆公克）
，其毒品部分，沒收銷燬之，其包裝袋壹個暨注射針筒壹支，沒
收。又施用第二級毒品，累犯，處有期徒刑肆月，扣案之吸食器
貳個，沒收。應執行有期徒刑拾壹月，扣案之第一級毒品海洛因
壹包（淨重零點零伍公克、空包裝重零點貳肆公克），其毒品部
分，沒收銷燬之，其包裝袋壹個暨注射針筒壹支、吸食器貳個，
沒收。
    事  實
一、甲○○有偽造貨幣、賭博及違反麻醉藥品管理條例、電子遊
    戲場業管理條例、藥事法等案件前科，其於民國87年間因施
    用毒品案件，經本院於同年11月17日以87年度毒聲字第3233
    號裁定送勒戒處所觀察、勒戒，又於同年間因施用毒品案件
    ，經臺灣臺北地方法院於88年1 月25日以88年度毒聲字第17
    1 號裁定送勒戒處所觀察、勒戒，2 案合併執行，認有繼續
    施用毒品傾向，經臺灣臺北地方法院於88年2 月23日以88年
    度毒聲字第479 號裁定送戒治處所強制戒治，經臺灣臺北地
    方法院檢察署檢察官於90年2 月6 日以90年度戒毒偵字第24
    號、第25號、第26號為不起訴處分確定，復於89年間因幫助
    施用毒品案件，經臺灣士林地方法院於90年8 月29日以89年
    度訴字第102 號判處有期徒刑7 月確定，另於90年間因施用
    毒品案件，經臺灣臺北地方法院於90年8 月29日以90年度毒
    聲字第1793號裁定送戒治處所強制戒治，於92年2 月4 日戒
    治期滿，檢察官並據以起訴，經臺灣高等法院於91年1 月11
    日以91年度上訴字第852 號就施用第一級毒品罪部分判處有
    期徒刑11月，就施用第二級毒品罪部分判處有期徒刑7 月，
    定應執行有期徒刑1 年5 月確定，再於90年間因竊盜案件，
    經臺灣臺北地方法院於90年12月7 日以90年度簡字第3389號
    判處有期徒刑6 月確定，3 案接續執行，於93年8 月2 日因
    縮短刑期假釋出監，嗣前揭假釋因故經撤銷，執行殘刑，於
    95年3 月28日因縮短刑期執行完畢。此外，其於93年間因違
    反毒品危害防制條例案件，經臺灣高等法院於95年9 月11日
    以95年度上訴字第1783號就施用第一級毒品罪部分判處有期
    徒刑10月，就施用第二級毒品罪部分判處有期徒刑7 月，定
    應執行有期徒刑1 年2 月確定，於94年間因違反槍砲彈藥刀
    械管制條例案件，經臺灣高等法院於95年8 月31日以95年度
    上訴字第1721號判處有期徒刑2 年確定，於94年間因竊盜案
    件，經臺灣高等法院於95年1 月10日以94年度上易字第2291
    號判處有期徒刑11月確定，現於臺灣雲林監獄執行中。詎其
    不知悔改，復基於施用第一級毒品海洛因及第二級毒品甲基
    安非他命（起訴書誤載為安非他命）等犯意，自95年8 月9
    日起至同月17日止，在臺北縣中和市○○路281 巷2 號5 樓
    其住處，以注射針筒將第一級毒品海洛因注射針筒注射入體
    內之方式，施用第一級毒品海洛因，及將第二級毒品甲基安
    非他命置於吸食器內加熱，以吸取其濃煙之方式，施用第二
    級毒品甲基安非他命，嗣同月17日下午3 時30分許，在臺北
    縣板橋市○○路50巷口，為警查獲，並扣得其所有之第一級
    毒品海洛因1 包（淨重0.05公克、空包裝重0.24公克）、注
    射針筒1 支及吸食器2 個。
二、案經臺北市政府警察局松山分局報請臺灣板橋地方法院檢察
    署檢察官偵查起訴。
    理  由
一、程序部分：按除被告所犯為死刑、無期徒刑、最輕本刑為三
    年以上有期徒刑之罪或高等法院管轄第一審案件者外，於第
    一次審判期日前之準備程序進行中，被告先就被訴事實為有
    罪之陳述時，審判長得告知被告簡式審判程序之旨，並聽取
    當事人、代理人、辯護人及輔佐人之意見後，裁定進行簡式
    審判程序，刑事訴訟法第273 條之1 第1 項定有明文。經核
    ，本件被告甲○○所犯係死刑、無期徒刑、最輕本刑為三年
    以上有期徒刑以外之罪，其於準備程序中就被訴事實為有罪
    之陳述，經法官告知簡式審判程序之旨，並聽取公訴人、被
    告之意見後，本院爰依首揭規定，合議裁定由受命法官獨任
    進行簡式審判程序，合先敘明。
二、訊據被告於本院審理時坦承前揭事實不諱，又其95年8 月17
    日下午3 時30分許為警查獲後，於同日下午4 時50分許經警
    採集之尿液檢體，經送臺灣尖端先進生技醫藥股份有限公司
    以酵素免疫分析法初步檢驗，呈鴉片類、安非他命類陽性反
    應，復經氣相層析質譜儀法確認，亦有嗎啡（17260ng/ml）
    、可待因（3720ng/ml） 、甲基安非他命（13480ng/ml）、
    安非他命（990ng/ml）等陽性反應，有該公司同月30日濫用
    藥物檢驗報告在卷得佐；另扣案之粉末，送由法務部調查局
    鑑定，認含第一級毒品海洛因成分，淨重0.05公克、空包裝
    重0.24公克，則有該局同年9 月10日調科壹字第0952301374
    0 號鑑定書存卷得佐。按海洛因經注射或吸入人體後，約百
    分之80於24小時內自尿中排出，一般而言，尿液中能否驗出
    嗎啡陽性反應與其投與量、投與途徑、採尿時間、個人體質
    及檢測方法之靈敏度有關，國外曾有文獻報導注射6 毫克之
    海洛因鹽酸鹽，其代謝物嗎啡之平均可檢出時限約為26小時
    ，業經行政院衛生署藥物食品檢驗局於81年9 月8 日以藥檢
    1 字第8114885 號函述綦詳；又甲基安非他命經口服投與後
    約百分之70於24小時內自尿中排出，約百分之90於96小時內
    自尿中排出，由於甲基安非他命成分之檢出與其投與方式、
    投與量、個人體質、採尿時間與檢測儀器之精密度等諸多因
    素有關，因此僅憑尿液中呈甲基安非他命陽性反應，並無法
    確實推算吸食時間距採集時間之長短，惟依上述資料推斷，
    最長可能不會超過4 日，亦有行政院衛生署藥物食品檢驗局
    81年2 月8 日（81）藥檢1 字第001156號函可按。查目前之
    尿液檢體毒品反應鑑驗方法，以氣相層析質譜儀分析法最為
    精確，並可排除服用藥物導致毒品偽陽性反應之可能性，再
    參諸海洛因係嗎啡經化學合成之半人工合成品，其毒性倍於
    嗎啡，其施打或吸食後，經人體代謝作用而分解成毒性較低
    之嗎啡，而於尿液中被檢測出，故吸食或施打海洛因或嗎啡
    在尿液中均以嗎啡形態被檢測出，此為本院職務上已知之事
    實，並經行政院衛生署藥物食品檢驗局上揭函文敘明無誤，
    且觀以目前一般常見施用之第一級毒品為海洛因，甚少或甚
    至未見有施用鴉片或嗎啡者，又本件尚有前述扣案之第一級
    毒品海洛因可參，故足徵被告施用之第一級毒品應為海洛因
    。茲本件被告尿液檢體經以氣相層析質譜儀分析法確認，鑑
    出被告尿液確有嗎啡及甲基安非他命等陽性反應，是可確信
    被告於採集尿液檢體前約分別於26小時、96小時內之某時，
    確曾施用第一級毒品海洛因及第二級毒品甲基安非他命之行
    為。承上所述，被告之前揭自白，應合於事實。
三、查被告前於87年間因施用毒品案件，經本院於同年11月17日
    以87年度毒聲字第3233號裁定送勒戒處所觀察、勒戒，又於
    同年間因施用毒品案件，經臺灣臺北地方法院於88年1 月25
    日以88年度毒聲字第171 號裁定送勒戒處所觀察、勒戒，2
    案合併執行，認有繼續施用毒品傾向，經臺灣臺北地方法院
    於88年2 月23日以88年度毒聲字第479 號裁定送戒治處所強
    制戒治，經臺灣臺北地方法院檢察署檢察官於90年2 月6 日
    以90年度戒毒偵字第24號、第25號、第26號為不起訴處分確
    定，另於90年間復因施用毒品案件，經臺灣臺北地方法院於
    90年8 月29日以90年度毒聲字第1793號裁定送戒治處所強制
    戒治，於92年2 月4 日戒治期滿，有臺灣高等法院被告前案
    紀錄表可按。此外，本件尚有扣押物品照片、扣押物品目錄
    表、扣案物品清單等可證。綜上所見，本件被告施用第一級
    毒品海洛因、第二級毒品甲基安非他命等犯行，事證業臻明
    確，均堪認定。
四、被告固辯稱，本件其係自95年5 月間起，即開始施用前述毒
    品乙節，經查其自該月之某日起至同月18日之施用上開毒品
    犯行，業經臺灣高等法院於同年8 月8 日以95年度上訴字第
    1783號判決確定在案，是被告施用前揭毒品之概括犯意犯行
    （依同年7 月1 日新刑法施行前之連續犯規定意旨），已於
    同年8 月8 日被遮斷，從而，本件被告之施用毒品犯行，與
    上述臺灣高等法院刑事判決認定之事實，已無裁判上一罪可
    言，亦非該判決效力所及，本件被告施用毒品犯行自應依法
    論科，併此敘明。
五、按刑法第56條連續犯規定，業於前述刑法修正施行時廢止。
    又學理上所稱集合犯，依刑法分則構成要件該當性觀之，其
    等行為固然可能融合多數自然意思或自然活動，然在法律之
    規範評價上祗應視為一個刑法上之行為，亦即構成刑法上之
    一個法行為單數。刑法修正前之連續犯，通說認為乃該當於
    數個構成要件，僅立法上，於裁判時論以一罪，故其通常情
    形，於刑法修正後，應認屬數罪併罰之類型。同法修正前，
    司法實務向來認為行為人於密接時、地所實行之多次施用毒
    品行為，概論以連續犯，但考其行為本質，係行為人原已預
    定有數同種類之行為，且將反覆實行之意，其犯罪特質本含
    有反覆實行數自然行為之犯罪計畫，本得評價為包括一罪，
    而屬集合犯（紀俊乾，刑法廢除牽連犯、連續犯規定後，程
    序法上同一案件處理，如何因應？司法週刊1289期，95年6
    月1 日，第2 版），於新修正刑法廢除連續犯後，應有轉向
    之思考，非當然構成數罪。準此，司法實務修正前論以連續
    犯之犯罪類型，於新法實行後，實應依其犯罪本質，分論以
    數罪或單一一罪，而本件施用毒品案件，以施用者具毒品之
    耐藥性、依賴性等性質觀之，即宜以集合犯論擬。
六、核被告施用第一級毒品海洛因之行為，係犯毒品危害防制條
    例第10條第1 項之施用第一級毒品罪；又其施用第二級毒品
    安非他命之行為，則犯同條第2 項之施用第二級毒品罪。其
    施用第二級毒品甲基安非他命，衡情，應有持有該毒品之行
    為，惟該持有之低度行為，與其持有上開第一級毒品海洛因
    之行為，均應為其施用之高度行為所吸收，皆不另論。其雖
    各施用第一級毒品海洛因、第二級毒品甲基安非他命多次，
    惟其施用時間密接，故各應評價為一施用毒品之集合犯行為
    ，而各評價為一罪。查其於89年間因幫助施用毒品案件，經
    臺灣士林地方法院於90年8 月29日以89年度訴字第102 號判
    處有期徒刑7 月確定，又於90年間因違反毒品危害防制條例
    案件，經臺灣高等法院於91年1 月11日以91年度上訴字第85
    2 號就施用第一級毒品罪部分判處有期徒刑11月，就施用第
    二級毒品罪部分判處有期徒刑7 月，定應執行有期徒刑1 年
    5 月確定，再於90年間因竊盜案件，經臺灣臺北地方法院於
    90年12月7 日以90年度簡字第3389號判處有期徒刑6 月確定
    ，3 案接續執行，於93年8 月2 日因縮短刑期假釋出監，嗣
    前揭假釋因故經撤銷，執行殘刑，於95年3 月28日因縮短刑
    期執行完畢，亦有前揭被告前案紀錄表在卷可按，其於徒刑
    執行完畢後5 年內，再故意犯本件有期徒刑以上2 罪，為累
    犯，各應依刑法第47條第1 項規定，分別加重其刑。其所犯
    上述2 罪，犯意各別，罪名互殊，是應分論併罰。本院審酌
    其有其他犯罪紀錄，可見其素行欠佳，又其於受觀察、勒戒
    及強制戒治後，猶另萌施用毒品之犯意，再犯本罪，顯見其
    戒除毒癮之意志薄弱，且未衷心悛悔，漠視法令之禁制，恣
    意濫用藥品，其行為甚為可訾，及施用毒品祗係戕害其自己
    身心，並無加害他人，兼衡其本件施用毒品種類、期間暨次
    數、犯罪動機、目的、手段、犯後態度等一切情狀，爰各量
    處如主文所示之刑，並定其應執行之刑。扣案之第一級毒品
    海洛因1 包（淨重0.05公克、空包裝重0.24公克）、注射針
    筒1 支及吸食器2 個，均係被告所有，且係供其犯本件之罪
    所用等情，均經被告供述在卷，是前開毒品部分，應依毒品
    危害防制條例第18條第1 項前段規定，沒收銷燬之，其包裝
    袋暨其餘扣案物品，則應依刑法第38條第1 項第2 款規定，
    沒收。
據上論斷，應依刑事訴訟法第273 條之1 第1 項、第299 條第1
項前段，毒品危害防制條例第10條第1 項、第2 項、第18條第1
項前段，刑法第11條前段、第47條、第51條第5 款、第38條第1
項第2 款，判決如主文。
本案經檢察官馬凱蕙到庭執行職務。
中    華    民    國    95    年    12    月    29    日
                  刑事第十四庭  法  官  朱敏賢
上正本證明與原本無異。
如不服本判決，應於判決送達後10日內，向本院提出上訴狀。
                                書記官  郭勝華
中    華    民    國    95    年    12    月    29    日
附錄本案論罪科刑法條：
毒品危害防制條例第10條：
施用第一級毒品者，處六月以上五年以下有期徒刑。
施用第二級毒品者，處三年以下有期徒刑。


司法院資訊處製作；財團法人民間司法改革基金會備份。
